臺灣高等法院臺中分院刑事裁定　　　　　　　九十年度抗字第七四七號
　　抗　告　人
　　即自 訴 人　甲○○
　　代　理　人　蔡新鵬
　　被　　　告　乙○○
右抗告人因自訴被告詐欺案件，不服臺灣臺中地方法院民國九十年九月六日第一審裁
定（九十年度自字第五一四號），提起抗告，本院裁定如左：
    主      文
原裁定撤銷，發回臺灣臺中地方法院。
    理      由
一、本件自訴意旨略以稱被告乙○○與自訴人甲○○之兒子白金德為好友，被告經營
    一家木材行，民國年２月間，被告向白金德稱其與萬客隆大賣場達成一筆交易
    ，急需一筆錢購買木材交付萬客隆大賣場，交貨後即可領取現款，請白金德借與
    新台幣二百萬元，言明四、五十天之後就可返還，白金德不疑有他而向自訴人商
    借二百萬元並於同年月十九日交付被告。詎屆期白金德前往被告經營之木材行要
    求還款，只見木材行已關閉停止營業，好不容易找到被告，被告卻稱該二百萬元
    已用於公司週轉，只能等公司正常經營之後方能清償。其後被告一拖再拖始終未
    清償，直至八十八年六月間白金德因重病恐去世之後被告否認借款之事，要求被
    告出具借據，被告始簽發同額之本票一紙交付白金德。嗣白金德於八十八年七月
    八日死亡，被告迄今仍未還款，因認被告觸犯刑法第三百三十九條第一項之詐欺
    取財罪。
二、原裁定以被告固不否認向白金德借款二百萬元而未清償之事實，然否認有詐欺之
    犯行，辯稱其經營木材生意已有二十年左右，其與白金德為很好之朋友，向白金
    德借錢是用在公司週轉，當初並未約定借款後多久還錢，只說有錢方便的時候再
    還，而其也都有按銀行利率算利息給白金德，其後因木材行經營不好而於八十八
    年九、十月間停止營業，因為現在只做工維生，沒辦法一次還清，只能每月償還
    伍仟元等語。被告稱借款係供其所經營之木材公司週轉，與自訴人所指之情形不
    一致，自訴人就此部分並未能舉出任何證據以為證明，難認被告有自訴人所指之
    施用詐術行為，而依自訴人所述，本件借款之初，白金德並未要求被告書立借據
    或簽發票據作為借款之證明，直至八十八年六月間被告方簽發一紙本票交付白金
    德，是被告稱係因白金德與其為好友，白金德方允借款，乃屬可信，否則焉有於
    借款之初沒有給據之道理，而白金德交付被告二百萬元，並無何證據可為證明，
    若被告存心訛詐，其只要否認有此借款即可，實無必要於借款之後逾二年之久，
    再簽發本票交付白金德，是白金德應係基於與被告為好友並信任被告幫忙被告之
    心而借款給被告用於公司週轉，並非因被告之施用詐術致陷於錯誤而交付金錢。
    本件應係單純之民事糾葛，被告債務不旅行，自訴人應循民事訴訟之途徑解決，
    始稱允當。查無其他確切之證據可資認定被告有詐欺犯行，被告犯罪嫌疑不足，
    因依刑事訴訟法第三百二十六條第三項裁定駁回自訴，固非無見；惟白金德縱然
    係基於與被告為好友而出錢幫助被告，但其既是「借」款而非「贈」款，自係於
    指望被告如期還錢之情形下交款予被告；又新臺幣二百萬元之金額不可謂不鉅，
    白金德本身並無騰撥此款之寬裕，乃向其父商借而來，苟非被告當時曾作如期還
    款之許諾並為某種表示令白金德相信還款無虞，白金德焉會籌此鉅款相借？然則
    被告是否果有還款能力，若乏此能力，而令對方誤信有此能力，因而交付鉅款，
    嗣後杳無償期，徒立一紙本票為據，是否即無涉詐欺？饒有研求餘地；原審就被
    告於借款之時是否果有償款能力或意願乙情，未加細究，遽以被告犯嫌不足，裁
    駁自訴，尚有可議，自訴人不服，提起抗告，非無理由，原裁定應予撤銷，本件
    發回原審法院再作妥適之處理。
據上論斷，依刑事訴訟法第四百十三條前段，裁定如主文。
中      華      民      國　  九十一     年      三       月    十一    日
                                  臺灣高等法院臺中分院刑事第五庭
                                  　　　審判長法  官　袁　從　楨
                                              法　官  胡  森  田
                                              法　官  郭　同　奇
右正本證明與原本無異。
不得再抗告。
                                              書記官  李  日　超
中      華      民      國　  九十一     年      三       月    十三    日
                                                                        Ｆ
